【裁判字號】    98,台上,7920
【裁判日期】    981230
【裁判案由】    違反毒品危害防制條例
【裁判全文】
最高法院刑事判決            九十八年度台上字第七九二０號
上  訴  人  甲○○
選任辯護人  吳明益律師
上列上訴人因違反毒品危害防制條例案件，不服台灣高等法院花
蓮分院中華民國九十八年十月二十七日第二審更審判決（九十八
年度上更(一)字第三十九號，起訴案號：台灣花蓮地方法院檢察署
九十六年度偵字第四一四號），提起上訴，本院判決如下：
    主  文
原判決撤銷，發回台灣高等法院花蓮分院。
    理  由
本件原判決認定上訴人甲○○有原判決事實欄所載犯行，因而撤
銷第一審之科刑判決，改判仍論處上訴人販賣第一級毒品罪刑（
共二罪）、共同販賣第二級毒品罪刑及轉讓第一級毒品罪刑（共
四罪），固非無見。
惟查：(一)、科刑之判決書，須將法院依職權認定之犯罪事實，詳
記於事實欄，然後於理由內逐一說明其憑以認定之證據，使事實
與理由及主文記載均相一致，始稱適法；倘若事實認定與理由說
明及主文記載不相一致，或事實理由欄內之記載，前後齟齬，即
屬判決理由矛盾，其判決當然為違背法令。原判決事實認定上訴
人係以0000000000號行動電話為聯絡工具，分別販賣
原判決附表一、二所示之第一級毒品海洛因第二級毒品甲基安非
他命予李繼政、陸炳宏；另以0000000000號行動電話
及其所有之0000000000號行動電話為聯絡工具，於原
判決附表三所示之時地，將海洛因無償轉讓與林世弘、李繼政等
情（見原判決書第一頁倒數第一行，第二頁第七、十一至十二行
）。乃原判決理由明0000000000號行動電話（含Ｓ
ＩＭ卡）係上訴人所有，上訴人在原判決附表一、二所示之犯行
亦同樣使用該支行動電話等由（見原判決書第十八頁倒數第七至
五行）。就上訴人於附表一、二所示之犯行中，有無使用該支0
000000000號行動電話等情，前後記載不盡一致。又原
判決事實既認定上訴人於原判決附表三所示之犯行，亦有使用其
所有之0000000000號行動電話與林世弘、李繼政聯繫
等情，似認該支行動電話係上訴人供犯原判決附表三之罪所使用
之物，然卻僅於原判決附表三編號一該次犯行，於主文中宣告沒
收該支行動電話，如全部或一部不能沒收時，追徵其價額或以財
產抵償之；而於原判決附表三編號二至四所示之犯行，則未宣告
沒收該支行動電話（或為追徵、抵償），亦有未當。再者，原判
決理由說明上訴人所使用之0000000000號行動電話（
含ＳＩＭ卡），並非被告所有，不得依毒品危害防制條例第十九
條第一項宣告沒收等由（見原判決書第十七頁第十八至二十二行
）；然同樣係屬上訴人所使用之0000000000號行動電
話（含ＳＩＭ卡），原判決理由卻明衡諸現在行動電話申請十
分便利，並無借用他人名義申辦行動電話使用之必要，故足以認
定該行動電話確屬上訴人所有，並供犯罪使用，應依該條例第十
九條第一項宣告沒收（或為追徵、抵償）等由（見原判決書第十
八頁倒數第七至第一行）。上開二支行動電話手機，究竟是否係
上訴人所有，不僅未說明其論斷之依憑，已有理由不備之違誤；
且同樣之情節，竟為不同之取捨，亦有違背證據法則。另原判決
理由先說明上訴人自承與李繼政自小即為街鄰，情誼甚篤，則李
繼政自無於偵查中故意誣陷上訴人之理等由（見原判決書第九頁
倒數第六、五行）；繼又載稱上訴人與前開購毒者（含李繼政）
並非至親好友，上訴人肯甘冒風險將海洛因出售予購毒者，其間
自係有利可圖等由（見原判決書第十四頁第二至四行），前後論
述亦不盡相符。均有理由矛盾之違誤。(二)、犯罪偵查機關依法定
程序監聽所得之錄音，屬調查犯罪所得之證據，而依據監聽錄音
結果予以翻譯而製作之通訊監察譯文，乃該監聽錄音內容之顯示
，此為學理上所稱之派生證據，屬於文書證據之一種。又文書由
公務員製作者，應記載製作之年、月、日及其所屬機關，由製作
人簽名，刑事訴訟法第三十九條定有明文。原判決以通訊監察之
監聽譯文，資為上訴人不利之論證依據（見原判決第七頁倒數第
六行至第八頁倒數第八行、第十頁倒數第四行至第十二頁第四行
、第十四頁倒數第九行及倒數第二行），但該監聽譯文表，並未
記載製作日期，亦未經製作人在其上簽名（見他字第一三四七號
卷第四十三及九十九頁、花市警刑字第０九六六０００三二六號
卷第一五六頁、花市警刑字第０九六六０００一一七號卷第五十
六頁），已與法律規定之程式未合；且被告之辯護人於原審即具
狀陳稱本案之通訊監察譯文表，因欠缺上開公文書製作之要件，
有違法律程式等語，有刑事辯護意旨狀附卷可憑（見原審卷第一
四四頁）。乃原判決理由說明「……（辯護人）均未於言詞辯論
終結前（對通訊監察錄音譯文有證據能力）聲明異議……」等由
（見原判決書第六頁第十三、十四行），似與卷內資料不相符合
，亦有理由矛盾之違背法令。再者，被告及其辯護人於原審行準
備程序時，亦爭執證人李繼政於偵查中所為之陳述應不具有證據
能力等語（見原審卷第六十二頁、第七十九頁倒數第二行至第八
十頁第五行），乃原判決理由卻載稱「……被告及辯護人對於證
人李繼政於偵查中證詞之證據能力未予爭執」等語（見原判決書
第三頁第七、八行），亦有不當。(三)、上訴人所犯如原判決附表
三所示之轉讓第一級毒品罪，其犯罪時間均在九十六年四月二十
二日以前，且原判決就各罪所宣告之刑均未逾有期徒刑一年六月
，原判決未依中華民國九十六年罪犯減刑條例第二條第一項第三
款之規定，各減其宣告刑二分之一，亦有不適用法則之違誤。上
訴意旨指摘原判決違法，尚非全無理由，應認仍有發回更審之原
因。又原判決附表一各罪之「原判決（此所指之原判決，係指第
一審判決）量處刑度欄」，似應為「量處刑度欄」之誤載；另安
非他命與甲基安非他命係屬不同分類之第二級毒品，原判決就上
訴人販賣第二級毒品部分，或稱安非他命，或稱甲基安非他命，
前後不一，亦有可議。案經發回，更審時應注意及之。
據上論結，應依刑事訴訟法第三百九十七條、第四百零一條，判
決如主文。
中    華    民    國  九十八  年   十二   月   三十   日
                      最高法院刑事第十三庭
                          審判長法官  賴  忠  星
                                法官  呂  丹  玉
                                法官  吳      燦
                                法官  施  俊  堯
                                法官  蔡  名  曜
      本件正本證明與原本無異
                                      書  記  官
中    華    民    國  九十九  年    一    月    五    日
                                                Ａ

司法院資訊處製作；財團法人民間司法改革基金會備份。
